【裁判字號】    99,易,1802
【裁判日期】    991126
【裁判案由】    詐欺
【裁判全文】
臺灣高雄地方法院刑事判決              99年度易字第1802號
公  訴  人  臺灣高雄地方法院檢察署檢察官
被      告  楊宗學
上列被告因詐欺案件，經檢察官提起公訴（99年度偵字第13808
號），本院判決如下：
    主  文
楊宗學犯幫助詐欺取財罪，處拘役肆拾日，如易科罰金，以新臺
幣壹仟元折算壹日。緩刑貳年。
    事  實
一、楊宗學可預見將自己金融帳戶提供他人使用，可能幫助他人
    遂行詐欺取財之犯罪目的，竟仍基於幫助他人詐欺取財之未
    必故意，於民國98年4 月1 日至同年月8 日間某時許，在不
    詳地點，將其於臺北富邦商業銀行（下稱北富銀）苓雅分行
    所開立帳戶（帳號：000000000000號，下稱上開帳戶）之提
    款卡、密碼提供予姓名、年籍均不詳之詐欺集團成年成員使
    用，以幫助該犯罪集團遂行不法犯行。嗣與該不詳姓名年籍
    之成年男子有共同詐欺取財犯意聯絡之詐騙集團成年成員，
    於98年4 月13日晚上7 時20分許，假先冒東森購物客服小姐
    打電話向李祐萱佯稱：其之前在東森購物購買之手機，付款
    方式誤設為分期付款，須聯絡銀行辦理更正云云後，另佯裝
    為中國信託銀行員工，撥打電話予李祐萱誆稱：須至自動提
    款機前操作始得將分期付款取消云云，均使李祐萱陷於錯誤
    ，依指示操作自動提款機，而於98年4 月14日下午5 時37分
    許，將29,989元轉帳至楊宗學上開帳戶內，旋遭人提領一空
    。嗣李祐萱發現有異報警處理，經警循線追查後，始知悉上
    情。
二、案經李祐萱訴由彰化縣警察局彰化分局報請臺灣彰化地方法
    院檢察署呈請臺灣高等法院檢察署檢察長令轉臺灣高雄地方
    法院檢察署檢察官偵查起訴。
    理  由
壹、證據能力部分：
一、按被告以外之人（包括證人、鑑定人、告訴人、被害人及共
    同被告等）於審判外之陳述雖不符刑事訴訟法第159 條之1
    至之4 等4 條之規定，而經當事人於審判程序同意作為證據
    ，法院審酌該言詞陳述或書面陳述作成時之情況，認為適當
    者，得為證據。而當事人、代理人或辯護人於法院調查證據
    時，知有前項不得為證據之情形，而未於言詞辯論終結前聲
    明異議者，視為有前項之同意，刑事訴訟法第159 條之5 定
    有明文。查證人即被害人李祐萱於警詢時之證述，及本判決
    後述所引用文書形式之供述證據，其性質雖均屬傳聞證據，
    且當事人均已知上述證據乃傳聞證據，而未於言詞辯論終結
    前聲明異議，本院審酌上開證人於警詢、偵查中陳述當時之
    原因、過程、內容、功能等外在環境加以觀察，足認上開證
    人前揭陳述係出於真意之信用性獲得確切保障，而有可信之
    特別情況，另文書形式之供述證據部分，無證據證明此等證
    據有何遭變造或偽造情事，認為以之作為本件論証之證據，
    均與待證事實具有關聯性，作為本案之證據亦屬適當，揆諸
    前開規定，上開證據均具有證據能力。
二、卷附郵政匯款明細、資金往來明細，屬機械性列印之資料，
    非屬供述性之傳聞證據，自有證據能力。
貳、實體部分：
一、上開犯罪事實，業據被告楊宗學於本院審理時坦承不諱，核
    與證人即被害人李祐萱於警詢時之證述相符，復有被害人提
    供之郵政匯款明細、北富銀苓雅分行98年5 月5 日函暨所附
    被告上開帳戶開戶資料、資金往來明細在卷足憑，足認被告
    前揭自白核與事實相符，洵堪採為論罪科刑之依據。
二、按金融帳戶為個人之理財工具，而金融存款帳戶，攸關存戶
    個人財產權益之保障，專屬性甚高，衡諸常理，若非與本人
    有密切關係，不可能提供個人帳戶供他人使用，又參以坊間
    報章雜誌及其他新聞媒體，對於犯罪集團經常利用大量收購
    之他人存款帳戶，以隱匿其等詐欺取財犯罪之不法行徑，規
    避執法人員之查緝，並掩飾、確保因自己犯罪所得之財物，
    類此在社會上層出不窮之案件，亦多所報導及再三披露，則
    依一般人之社會生活經驗，苟見他人不自己申請開立帳戶而
    蒐集不特定人之帳戶使用，衡情應可預見收集之帳戶乃係被
    利用為與財產有關之犯罪工具，足見被告係在可預見其將帳
    戶提供不相識之人使用，可能會幫助犯罪集團作為不法收取
    他人款項之用及掩飾或隱匿重大犯罪所得財物之情況下，仍
    基於幫助詐欺之不確定故意提供上開帳戶予他人使用至明。
    從而，本件事證明確，被告上開犯行，堪以認定。
三、按刑法上之幫助犯，係對於犯罪與正犯有共同之認識，而以
    幫助之意思，對於正犯資以助力，而未參與實施犯罪之行為
    者而言（最高法院75年度台上字第1509號、84年度台上字第
    5998號、88年度台上字第1270號判決參照），本件被告將其
    所有之上開帳戶，提供予詐欺集團詐騙他人財物，顯係基於
    幫助他人詐欺之犯意，且所為提供帳戶予他人之行為，亦屬
    該罪構成要件以外之行為，是核其所為，係犯刑法第30第1
    項前段、第339 條第1 項之幫助詐欺取財罪。又被告既未實
    際參與詐欺犯罪，其所犯情節較正犯輕微，爰依刑法第30條
    第2 項之規定，減輕其刑。爰審酌被告任意將其上開帳戶資
    料提供他人使用，不顧該帳戶可能遭他人用以作為犯罪工具
    ，逃避犯罪之查緝，嚴重破壞社會治安及有礙金融秩序，助
    長犯罪歪風，並增加追緝犯罪及被害人尋求救濟之困難，所
    為實有可議；惟念及其於本院審理時終知坦承犯行，態度尚
    可，且非實際從事詐騙之人，惡性較輕，又於本院審理時與
    被害人李祐萱達成和解，有和解書1 份在卷可憑（參本院二
    卷第25頁），顯見有以實際行動填補被害人之損害，及其動
    機、手段等一切情狀，量處如主文所示之刑，並考量其學歷
    、犯罪情狀，諭知以1,000 元折算1 日之易科罰金折算標準
    。
四、末被告前未曾受有期徒刑以上刑之宣告，有臺灣高等法院被
    告前案紀錄表在卷可稽等情，有臺灣高等法院被告前案紀錄
    表在卷可稽，茲念其因一時失慮，以致誤罹刑章，於本院審
    理時已與被害人李祐萱達成和解，且賠償3 萬元予被害人等
    情，已如前述，顯見有以實際行動填補損害，應認其經此偵
    、審及刑之宣告後，當知警惕而無再犯之虞，本院乃以暫不
    執行其刑為適當，爰予以宣告緩刑2 年，用啟自新。
據上論斷，應依刑事訴訟法第299 條第1 項前段，刑法第30條、
第339 條第1 項、第41條第1 項前段、第74條第1 項第1 款，刑
法施行法第1 條之1 ，判決如主文。
本案經檢察官陳登燦到庭執行職務。
中    華    民    國    99    年    11    月    26    日
                  刑事第十五庭  審判長法  官    莊珮君
                                      法  官    吳佳樺
                                      法  官    王俊彥
如不服本判決應於收受判決後10日內向本院提出上訴書狀，並應
敘述具體理由。其未敘述上訴理由者，應於上訴期間屆滿後20日
內向本院補提理由書(均須按他造當事人之人數附繕本)「切勿逕
送上級法院」。
以上正本證明與原本無異。
中    華    民    國    99    年    11    月    26    日
                                      書記官    黃園芳
附錄本案論罪法條：
中華民國刑法第339 條
（普通詐欺罪）
意圖為自己或第三人不法之所有，以詐術使人將本人或第三人之
物交付者，處5 年以下有期徒刑、拘役或科或併科1 千元以下罰
金。
以前項方法得財產上不法之利益或使第三人得之者，亦同。
前二項之未遂犯罰之。

司法院資訊處製作；財團法人民間司法改革基金會備份。
